臺灣桃園地方法院刑事判決　　　　　　　100年度易字第410號
公　訴　人　臺灣桃園地方法院檢察署檢察官
被　　　告　張有宏
上列被告因詐欺案件，經檢察官聲請簡易判決處刑（99年度偵字
第14055 號），本院認不宜以簡易判決處刑（99年度桃簡字第30
63號) ，改依通常程序，判決如下：
    主  文
本件免訴。
    理  由
一、按檢察官聲請以簡易判決處刑之案件，經法院認有刑事訴訟
    法第451 條之1 第4 項但書所定之情形者，應適用通常程序
    審判之，刑事訴訟法第452 條定有明文。本件經檢察官就被
    告張有宏涉犯幫助詐欺取財罪嫌聲請簡易判決處刑，本院因
    認合於刑事訴訟法第451 條之1 第4 項但書第3 款之情形，
    爰改依通常程序審理，合先敘明。
二、聲請簡易判決處刑意旨略以：被告張有宏可預見任意提供自
    己在金融機構開設之帳戶存摺、提款卡、密碼供他人使用，
    該人可能以該帳戶作為實施詐欺取財等犯罪之工具，竟於不
    違背其本意之情形下，仍基於幫助詐欺取財之不確定故意，
    於民國98年11月15到19日上午9 時餘前某時，在桃園縣中壢
    市火車站，將其所申辦之彰化商業銀行北新竹分行，帳號為
    000- 00000000000000 號帳戶之提款卡及密碼，交給某真實
    姓名年籍不詳「陳姓」之成年男子。嗣再透過該成年男子所
    屬之詐騙集團成員，基於意圖為自己不法所有之犯意，於98
    年11月19日上午9 時50分許，以佯稱司法人員身分電話聯繫
    黃薏珺，詐騙要求因辦案而代為保管款項須存入指定帳戶，
    使被害人黃薏珺信以為真而陷於錯誤，於同日下午2 時54分
    許，在臺北縣土城市○○路「彰化銀行土城分行」，存款新
    臺幣4 萬元進入該帳戶，嗣因被害人黃薏珺發覺有異，始知
    受騙。因認被告張有宏涉犯刑法第339 條第1 項、第30條第
    1 項之幫助詐欺取財罪嫌（以下簡稱本案）。
三、按案件曾經判決確定者，應諭知免訴之判決，刑事訴訟法第
    302 條第1 款定有明文。又訴訟上所謂一事不再理之原則，
    關於實質上一罪或裁判上一罪（如刑法修正前規定之連續犯
    、牽連犯），亦均有其適用（最高法院60年台非字第77號判
    例要旨參照）。
四、經查：
（一）本件被告張有宏明知金融帳戶之存摺、提款卡及其密碼係
      供自己使用之重要理財工具，關係個人財產、信用之表徵
      ，且可預見倘將金融帳戶之存摺、提款卡及其密碼交予他
      人使用，極易被利用為與財產有關之犯罪工具，竟仍不顧
      他人可能遭受財產上損害之危險，而基於縱若其金融帳戶
      被利用作為詐欺取財之工具，亦不違背其本意之幫助犯意
      ，於民國98年11月19日上午8 時30分許前之某時，在桃園
      縣中壢市中壢火車站前某處，同時將其向合作金庫商業銀
      行苗栗分行（以下稱合庫銀行苗栗分行）所申設之帳號00
      0-0000000000號帳戶及向彰化商業銀行北新竹分行（以下
      稱彰化銀行北新竹分行）所申設之帳號000-000000000000
      00號帳戶之存摺、提款卡及密碼，交付予真實姓名、年籍
      不詳之某成年男子。嗣該成年男子及其所屬詐欺集團成員
      取得上開存摺、提款卡及密碼後，旋基於意圖為自己不法
      所有之犯意聯絡，(1)先由詐欺集團成員中某一成員，於98
      年11月19日上午8 時30分許，撥打電話予陳婉君，假冒其
      係臺灣雲林地方法院檢察署書記官，佯稱陳婉君之身份證
      遭人冒用，帳戶已成警示帳戶，應立即將其帳戶內之款項
      匯入指定帳戶交檢察署保管云云，致陳婉君陷於錯誤，而
      於同日13時54分許，將新臺幣（下同）30萬元之款項，匯
      入張有宏上開合庫銀行苗栗分行帳戶內，並隨即遭詐騙集
      團成員提領一空，使陳婉君因此受有損害，嗣經陳婉君發
      覺有異，而報警查獲上情。(2)又由詐欺集團成員中某一成
      員，於98年11月19日上午9 時50分許，假冒為司法人員以
      電話聯繫黃薏珺，佯稱黃薏珺之身份被冒用，要求黃薏珺
      將其自己帳戶存款存入指定之帳戶代為保管，使黃薏珺陷
      於錯誤，而於同日14時54分許，在臺北縣土城市○○路彰
      化商業銀行土城分行，存款4 萬元進入上開彰化銀行北新
      竹分行帳戶內，嗣因黃薏珺發覺有異，始知受騙。而其上
      開所涉幫助詐欺取財犯行，業據臺灣苗栗地方法院檢察署
      以99年度偵字第2978號提起公訴，並經臺灣苗栗地方法院
      於99年11月4 日以99年度易字第857 號為第一審判決，上
      訴後，嗣經臺灣高等法院臺中分院於100 年1 月31日以10
      0 年度上易字第6 號判決撤銷原判決，改判處有期徒刑4
      月，如易科罰金，以新臺幣1,000 元折算1 日，並於同日
      確定（以下簡稱前案）等情，此有前揭臺灣苗栗地方法院
      檢察署檢察官99年度偵字第2978號起訴書、臺灣苗栗地方
      法院99年度易字第857 號判決書、臺灣高等法院臺中分院
      100 年度上易字第6 號判決判決書及臺灣高等法院被告前
      案紀錄表各1 份在卷足憑，並經本院調閱上開判決全卷核
      閱無誤訛。
（二）從而，本案被告張有宏所犯前述幫助詐欺取財罪，核與前
      揭臺灣高等法院臺中分院100 年度上易字第6 號確定判決
      所認定被告犯幫助詐欺取財罪之事實同一，而屬實質上一
      罪之同一案件，則本案既經前案判決確定，即應為上開確
      定判決既判力所及，而不得再行追訴，揆諸首開說明，爰
      不經言詞辯論，依法逕為被告免訴判決之諭知。
五、據上論斷，應依刑事訴訟法第452 條、第302 條第1 款、第
    307 條，判決如主文。
中    華    民    國   100    年    4     月    29    日
                  刑事第二庭  審判長法  官  徐培元
                                    法  官  丁俞尹
                                    法  官  陳秋君
以上正本證明與原本無異。
如不服本判決應於收受判決後10日內向本院提出上訴書狀，並應
敘述具體理由。其未敘述上訴理由者，應於上訴期間屆滿後20日
內向本院補提理由書( 均須按他造當事人之人數附繕本) 「切勿
逕送上級法院」。
                                    書記官  陳雅婷
中    華    民    國   100    年    5     月    2     日